臺灣桃園地方法院刑事判決　　　　　　　 96年度訴字第800號
公　訴　人　臺灣桃園地方法院檢察署檢察官
被　　　告　甲○○
指定辯護人　本院公設辯護人林銘宏
上列被告因強盜等案件，經檢察官提起公訴（95年度偵字第2088
5 號），本院判決如下：
    主  文
甲○○意圖為自己不法之所有，攜帶兇器竊盜，因防護贓物、脫
免逮捕，而當場施以脅迫，累犯，處有期徒刑柒年貳月。
    事  實
一、甲○○前因違反肅清煙毒條例等案件，經本院以86年度訴字
    第1614號判決判處應執行有期徒刑3 年3 月，於民國92年4
    月9 日縮刑期滿執行完畢。詎其猶不知悔改，與吳竟還（已
    死亡，由檢察官另為不起訴處分），共同基於意圖為自己不
    法所有之犯意聯絡，於95年9 月23日中午12時許，由甲○○
    駕駛車牌號碼8G-8229 號自小貨車搭載吳竟還，攜帶客觀上
    足以對人之生命、身體、安全構成威脅，具有危險性之水泥
    抹刀1 把（尚無證據證明係甲○○、吳竟還所有），前往桃
    園縣大園鄉北港村10鄰3 號對面工地，竊取丁○○所有工地
    鐵柱38支（價值新臺幣1 萬5960元），得手後藏放於該自小
    貨車之後車斗，俟甲○○駕駛該自小貨車搭乘吳竟還欲離去
    之際，為丁○○女婿丙○○察覺而自後方追躡，徒手抓住該
    自小貨車之方向盤，丁○○之妻乙○○○隨後騎乘電動機車
    上前，並停放在該自小貨車前方，欲阻止甲○○、吳竟還離
    去；詎甲○○為防護贓物、脫免逮捕，欲排除車前障礙，竟
    將自小貨車之排擋排入檔位，往前開動，對乙○○○施以脅
    迫，乙○○○經丙○○呼喊，為免身體遭小貨車撞擊，不能
    抗拒，遂迅速離開電動機車跳至路旁，使未受傷；甲○○見
    乙○○○離去後，即將自小貨車往前衝，並將電動機車衝倒
    拖行約4 公尺，惟因丙○○之右手扣住自小貨車之方向盤而
    無法順利離去，甲○○竟朝丙○○右手臂咬下，致丙○○受
    有右前臂外傷，惟丙○○仍不為所動，甲○○竟取出水泥抹
    刀欲揮向丙○○，然遭丙○○以左手擋住，嗣因丁○○自後
    而上，持木棍將自小貨車之前擋風玻璃砸毀（毀損部分未據
    告訴），始制止甲○○、吳竟還，嗣經警到場查獲，並扣得
    水泥用抹刀1 支，始查悉上情。
二、案經丁○○、乙○○○、丙○○訴由桃園縣政府警察局大園
    分局報請臺灣桃園地方法院檢察署檢察官偵查起訴。
    理  由
壹、程序方面：
一、按被告以外之人於審判中有死亡之情形，其於檢察事務官、
    司法警察官或司法警察調查中所為之陳述，經證明具有可信
    之特別情況，且為證明犯罪事實之存否所必要者，得為證據
    ，刑事訴訟法第159 條之3 第1 款定有明文。經查，證人即
    同案被告吳竟還於檢察官起訴前，於95年11月6 日死亡，此
    有同案被告吳竟還之個人戶籍資料查詢結果1 紙附於偵查卷
    可參，是證人吳竟還於本院審判中已死亡，然其於警詢中所
    為之供述，其內容係為證明被告甲○○犯罪事實之存否所必
    要，且具有可信性（詳如後述），是證人吳竟還於警詢中之
    陳述，揆諸前開說明，具有證據能力，合先敘明。
二、此外，本件認定事實所引用之本件卷內所有卷證資料（包含
    人證與文書證據、物證等證據），並無證據證明係公務員違
    背法定程序所取得，且被告及其辯護人於準備程序即陳明對
    檢察官所提出之證據方法之證據能力沒意見等語，並審判期
    日對本院提示之卷證亦陳明沒意見等語，且卷內之文書證據
    ，亦無刑事訴訟法第159 條之4 之顯有不可信之情況與不得
    作為證據之情形，綜上，依刑事訴訟法第159 條至159 條之
    5 之規定，本件認定事實所引用之本件卷證所有證據（包含
    人證與文書證據、物證等證據），均有證據能力，合先敘明
    。
貳、實體方面：
一、訊據被告甲○○固坦承於於95年9 月23日中午12時許，駕駛
    車牌號碼8G-8229 號自小貨車搭載同案被告吳竟還，攜帶水
    泥抹刀1 把，前往桃園縣大園鄉北港村10鄰3 號對面工地，
    竊取告訴人丁○○所有工地鐵柱38支（價值新臺幣1 萬5960
    元），並於離去時，咬傷告訴人丙○○及撞毀告訴人乙○○○之電動機車等情，惟矢口否認有準強盜之犯行，辯稱：因
    告訴人乙○○○持木棍打伊，伊才咬傷告訴人丙○○之右手
    ，且伊往前開車時，並未見到告訴人乙○○○及其電動機車
    在貨車前方，始會不小心撞到，而水泥抹刀係同案被告吳竟
    還取出，而非伊拿出云云。經查，被告上開犯行，業據證人
    即同案被告吳竟還於警詢中證述明確，且經證人即告訴人丙○○、乙○○○、丁○○於警詢、偵查、本院審理中指證綦
    詳，復有告訴人丙○○之診斷證明書1 紙、現場照片10幀附
    於偵查卷可稽，且有水泥抹刀1 把扣案可佐，被告雖以前揭
    情詞置辯，惟查：
    (一)證人丙○○、乙○○○均證稱：當時渠等見到有人竊取鐵
      柱時，證人丙○○先上前，證人乙○○○隨後騎乘電動機
      車到場，證人乙○○○並將電動機車停放在被告駕駛之自
      小貨車前方，證人丙○○、乙○○○分別質問被告係何人
      要其拿鐵柱，被告答稱是老闆要其來拿鐵柱，嗣因證人丙○○聽到被告將排擋打進的聲音，擔心被告會踩油門，始
      叫證人乙○○○離去，證人乙○○○離開電動機車後，被
      告則駕車往前衝，將電動機車撞毀並往前拖行約4 公尺左
      右等語，此核與證人即同案被告吳竟還於警詢中證稱：伊
      與被告在上開時、地竊取建築用鐵柱後，發現有人來到工
      地內，伊才知道建築用鐵柱並非被告所有，而是在偷搬鐵
      柱，伊與被告便跑上自小貨車欲逃逸，而被害人乙○○○
      將電動車停在貨車前方，並要伊等下車，並稱要報警處理
      ，而被告因緊張未停車，反而加速往前駛，因而撞壞停放
      於前方之電動車等語（見偵查卷第16頁）相符；證人乙○○○雖於本院審理中證稱：因當時放置鐵柱的工地入口狹
      小，伊騎乘電動機車過去時，剛好在自小貨車前方有位置
      停放，遂將電動機車停放自小貨車前方等語，然證人乙○○○於警詢、偵查中證稱：伊要阻止竊嫌逃跑便將電動機
      車停在竊嫌車子前方，且人還在機車上，被告見前方有機
      車擋路便猛將車子往前衝撞倒機車，機車因而受損，伊因
      及時跳開才未被衝撞到（見偵查卷第24頁、第50頁），復
      參以證人乙○○○、丙○○係因發覺被告、同案被告吳竟
      還在竊取鐵柱，始會上前制止，證人乙○○○將其電動機
      車停放在被告自小貨車前方，自有阻止被告離去及逮捕被
      告之意，是應認證人乙○○○於警詢、偵查中之證詞，較
      符合真實。是被告於駕駛自小貨車前進之際，即已知悉證
      人乙○○○及其所有之電動機車停放在自小貨車前方，惟
      被告仍往前行駛，並撞毀電動機車拖行達4 公尺遠，顯見
      被告欲以此強暴、脅迫之方式，脫免證人乙○○○之逮捕
      ，至證人乙○○○不能抗拒，迅速離開，始未受傷，被告
      辯稱伊不知道證人乙○○○及其電動機車停在自小貨車前
      方云云，係屬卸責之詞，尚無可採。
    (二)被告又辯稱：水泥抹刀係同案被告吳竟還取出，而非伊所
      取出云云，惟查，被告於警詢中自白：水泥抹刀係由伊所
      取出等語（見偵查卷第10頁），此核與證人丙○○、乙○○○之證詞相符，顯見被告於本院審理中辯稱：水泥抹刀
      係同案被告吳竟還取出云云，係屬飾卸之詞，不足為據。
    (三)公訴人雖認：被告於告訴人丙○○上前以右手抓住方向盤
      ，阻止被告駕車離去時，以口咬告訴人丙○○之右手臂，
      致告訴人丙○○受有右前臂外傷，嗣又持水泥抹刀攻擊告
      訴人丙○○，是被告所為係為防護贓物、脫免逮捕，而對
      告訴人丙○○所為之強暴行為；經查，告訴人丙○○因發
      覺被告與同案被告吳竟還共同竊取鐵柱，而上前以右手抓
      住被告駕駛自小貨車方向盤之方式制止，是告訴人丙○○
      之制止行為，自係屬逮捕被告之行為，惟被告以口咬告訴
      人丙○○之右手臂，告訴人丙○○並未因此鬆手，且被告
      持水泥抹刀攻擊告訴人丙○○時，告訴人丙○○甚且能以
      左手揮擋，告訴人丙○○並未因被告之強暴行為，使其不
      能抗拒，此經證人即告訴人丙○○證述在卷，依據大法官
      會議釋字第630 號所為之刑法第329 條規定於竊盜或搶奪
      之際，當場實施之強暴、脅迫行為，已達使人難以抗拒之
      程度，其行為之客觀不法，方與強盜行為之客觀不法相當
      ，而得與強盜罪同其法定刑之解釋意旨，被告此部分強暴
      行為，尚未使告訴人丙○○不能抗拒，仍與刑法第329 條
      之準強盜行為有間，公訴人就此部分之認定，尚有誤會，
      惟被告此部分之強暴行為，係其為防護贓物、脫免逮捕，
      對於欲逮捕其之被害人乙○○○、丙○○所接續實施強暴
      行為之一部，是此部分不另為無罪之諭知。
二、按竊盜或搶奪，因防護贓物、脫免逮捕或湮滅罪證，而當場
    施以強暴、脅迫者，以強盜論，刑法第329 條定有明文。所
    謂以強盜論，係指以強盜罪相當條文處斷之意，並非專以第
    328 條第1 項之強盜論，故第330 條所謂犯強盜罪，不僅指
    自始犯強盜罪者而言，即依第329 條以強盜論者，亦包括之
    ，亦即，若犯準強盜而有第321 條第1 項各款情形之一，仍
    應依第330 條論處。又按刑法第321 條第1 項第3 款所謂之
    兇器，其種類並無限制，凡客觀上足對人之生命、身體、安
    全構成威脅，具有危險性之器械均屬之。本件被告竊盜時所
    攜帶之水泥抹刀，為金屬製品，如持以攻擊人身，對人之生
    命、身體、安全構成威脅，具有相當危險性，自屬兇器無疑
    。又刑法上所謂之「強暴」，係指對人身體足以壓制反抗力
    之有形力之行使，所稱之「脅迫」，係指惡害內容足以使人
    無法抗拒之通知行為而言。被告駕駛自小貨車，明知被害人
    乙○○○騎乘電動機車擋於自小貨車前方不讓其離去，惟被
    告仍將自小貨車之排檔排入檔位，藉由排檔及引擎之聲響，
    將自小貨車欲往前開之惡害通知被害人乙○○○，經由被害
    人丙○○之呼喊，乙○○○迅即離開電動機車，被告此部分
    之行為，足已該當於脅迫之要件，且足使告訴人乙○○○無
    法抗拒。故核被告攜帶兇器水泥抹刀竊取告訴人丁○○之鐵
    柱後，為防護贓物、脫免逮捕，而當場施脅迫所為，係犯刑
    法329 條之罪而有同法第321 條第1 項第3 款之情形，應依
    同法第330 條第1 項之加重準強盜罪論處，被告以一強暴、
    脅迫行為，致告訴人乙○○○之電動機車毀損、告訴人丙○○受有傷害，此係被告所為強暴、脅迫行為之當然結果，不
    另論罪。公訴人認被告此部分所為，係構成刑法第329 條、
    第328 條第1 項之準強盜罪嫌，尚有誤會，應依刑事訴訟法
    第300 條之規定，變更起訴之法條。被告與同案被告吳竟還
    就上開竊盜犯行，雖有犯意聯絡及行為分擔，為共同正犯，
    惟並無積極證據足以證明同案被告吳竟還有參與準強盜之強
    暴脅迫行為。又被告曾有如事實欄所載之犯罪前科與執行紀
    錄，此有台灣高等法院被告全國前案紀錄表與台灣桃園地方
    法院檢察署刑案資料查註紀錄表各乙份存卷可按，其於5 年
    以內故意再犯本件有期徒刑以上之罪，為累犯，應依刑法第
    47條第1 項之規定加重其刑。爰審酌被告正值青壯，不思以
    正途營生，竟攜帶兇器竊取財物，經告訴人乙○○○、丙○○、丁○○等人發覺後，復以貨車衝撞之脅迫告訴人乙○○○以防護贓物、脫免逮捕，被告所為極為不該，惟犯後告訴
    人丁○○業已領回所竊取之物品，且被告已與告訴人丙○○
    、乙○○○、丁○○以10萬元達成和解，有和解書1 份附卷
    可稽，復審酌被告之素行、智識程度、犯後態度非惡等一切
    情狀，量處如主文所示之刑，以資懲儆。末查，扣案之水泥
    抹刀1 把，尚無證據證明為被告或同案被告吳竟還所有，本
    院爰不為沒收之諭知，附此敘明。
據上論結，應依刑事訴訟法第299 條第1 項前段、第300 條，刑
法第329 條、第330 條第1 項、第47條第1 項，判決如主文。
本案經檢察官鍾雅蘭到庭執行職務
中　　華　　民　　國　　96　　年　　8 　　月　　15　　日
　　　　　　　　　刑事第四庭  審判長法　官　黃斯偉
                                    法  官  蘇昭蓉
                                    法  官  陳心婷
上正本證明與原本無異。
如不服本判決，應於判決送達後10日內向本院提出上訴狀（應附
繕本），上訴於臺灣高等法院。
                                    書記官  陳青瑜
中　　華　　民　　國　　96　　年　　8 　　月　　22　　日
附錄本案論罪科刑法條：
中華民國刑法第329 條（準強盜罪）
竊盜或搶奪，因防護贓物、脫免逮捕或湮滅罪證，而當場施以強
暴脅迫者，以強盜論。
中華民國刑法第330 條（加重強盜罪）
犯強盜罪而有第321 條第1 項各款情形之一者，處7 年以上有期
徒刑。
前項之未遂犯罰之。
